【裁判字號】    90,台上,5578
【裁判日期】    900907
【裁判案由】    業務過失致人於死
【裁判全文】
最高法院刑事判決                                九十年度台上字第五五七八號
    上  訴  人  甲○○
    選任辯護人  張業照律師
右上訴人因業務過失致人於死案件，不服臺灣高等法院臺中分院中華民國八十八年七
月二十九日第二審判決（八十八年度交上訴字第一二九三號，起訴案號：臺灣彰化地
方法院檢察署八十七年度偵字第一○○○號），提起上訴，本院判決如左：
    主  文
上訴駁回。
    理  由
按刑事訴訟法第三百七十七條規定，上訴於第三審法院，非以判決違背法令為理由，
不得為之。是提起第三審上訴，應以原判決違背法令為理由，係屬法定要件。如果上
訴理由狀並未依據卷內訴訟資料，具體指摘原判決不適用何種法則或如何適用不當，
或所指摘原判決違法情事，顯與法律規定得為第三審上訴理由之違法情形，不相適合
時，均應認其上訴為違背法律上之程式，予以駁回。本件原判決維持第一審法院論處
上訴人甲○○從事業務之人，因業務上之過失致人於死罪刑（處有期徒刑七月）之判
決，駁回上訴人在第二審之上訴。上訴人之上訴意旨略稱：（一）第一審及原判決均
認定上訴人係水泥工，平日駕車代步，兼以代人載送貨物，本件車禍發生時，上訴人
係駕駛前開車輛送貨，駕駛為上訴人之附隨業務，因而變更檢察官起訴法條，論處上
訴人刑法第二百七十六條第二項之業務上過失致人於死罪刑。惟檢察官係認定上訴人
無業，而國民身分證內職業欄之記載則為「工」，因而以普通過失致人於死罪名，提
起公訴，第一審法院承審法官訊問上訴人職業時，上訴人係答稱：「我沒有固定工作
，有工作我就去做，有時也受僱於他人」、「本來是要載東西，後來沒有載東西，大
部分都是自己在使用」，足證上訴人係水泥工，平日以貨車代步，並無以該貨車載貨
之行為，而第一審法院審判期日，審判長詢問上訴人案發時工作，上訴人仍答稱：「
沒有載送貨物」，詎該審判筆錄竟將之改為「偶爾代人載送貨物」，因而變更檢察官
起訴法條，論處上訴人業務過失致人於死罪名，其認事用法顯有違誤，原審法院仍予
維持，自屬違法。（二）事發後上訴人將死者林西庚送醫，發現林某身上發出強烈酒
味，因而要求員警對之做酒精測試，然警員林意恭以林西庚已送醫來不及測試為由予
以拒絕，嗣林意恭於第一審雖到庭證稱：「他（指林西庚）送醫院來不及測試，而且
當時他沒有明顯的酒味」，然當日訊問筆錄內另有：「當時林西庚全身都是酒味」之
記載，則該筆錄記載顯非明確，林意恭證述情形究竟如何，自應查明。（三）上訴人
於偵審中一再主張，案發當時，林西庚及其機車均橫倒路中央，林西庚之頭部及其機
車之車頭俱朝向路中央，當時並無任何刮地痕，然上訴人將林西庚送往醫院急救後，
警方所拍攝之照片及製作之現場圖竟有達一公尺長之刮地痕，顯見本件車禍現場已遭
人為破壞，且該機車原來橫在路中央，其機車車頭原本朝向路中心，可能因該機車橫
倒路中央妨害交通，而事後遭人為拖拉到路旁，致有所謂一公尺長之刮地痕，並聲請
查證，原判決祇以上訴人前開主張欠缺事證足以證明，即不採信，就此項調查證據之
聲請又未進一步傳訊目擊證人江進隆加以調查，自有未盡調查能事之違法云云。
惟查原判決依憑上訴人於警訊、偵查及第一審審理中供認：係一駕駛私人轎車之小姐
，從後驅車前來告知伊撞到一位機車騎士，伊始折返現場等情、證人江進隆於警訊及
第一審法院調查中證稱：「我看見車禍發生經過，林西庚騎機車沿斗苑路由東往西行
駛，甲○○駕駛自小貨車同向行駛，起初雙方平行行駛，因林西庚機車騎在中央而甲
○○駕車要超過機車，才側撞到機車」、「甲○○往埤頭方向，剛要到紅綠燈處，他
的車超過林西庚的車時，撞到了林西庚，我看到時機車已倒下來了」、證人林意恭在
第一審證稱：「我去現場處理，死者送醫院來不及測試酒精成份，而當時死者並無明
顯之酒味」、卷附之道路交通事故調查報告表內記載：「肇事後林西庚所駕無牌機車
左倒停於右（北）側路邊，遺有東向右斜刮地痕長一公尺，刮痕起點位於東向快車道
內約中央軌跡」、檢察官於民國八十七年一月五日勘驗上訴人車輛，其勘驗筆錄內記
載：「甲○○所駕小貨車右後輪上方十公分上方車斗處有擦痕（照片顯示擦痕呈凹弧
形，兩端處左低右高），弧形低處距地面八十三公分，高處距地面九十一公分」、現
場及車禍照片、第一審法院勘驗車禍現場時製作之勘驗筆錄及林西庚確因本件車禍受
腦挫傷而死亡，業經台灣彰化地方法院檢察署檢察官督同檢驗員相驗明確，有相驗屍
體證明書、驗斷書及勘驗筆錄在卷可憑等證據資料，認定上訴人其事實欄所載之業務
過失致人於死犯行，已於理由內詳敘其調查證據之結果及取捨證據認定之理由。並就
上訴人否認犯罪之辯解，認非可採，予以指駁。復以上訴人在第一審供認：「（問：
事發時工作﹖）水泥工，駕車是當代步工具，偶爾代人載送貨物」（見第一審卷二第
十二頁），說明上訴人係從事水泥工，平日駕車代步，兼以代人載送貨物，本件車禍
發生時，上訴人係駕駛前開車輛送貨，駕駛為其附隨業務。就形式上觀察，原判決並
無未盡調查能事、採證與卷內證據資料不符等違背法令之情形。至於第一審審判筆錄
內，就法官詢問上訴人事發時工作之回答，雖有將「沒有載送貨物」，改為「偶爾代
人載送貨物」之情事，然製作該筆錄之書記官，已在該增刪處蓋章並記明字數（見第
一審卷第十二頁），而原審審判長於審判期日以提示並告以要旨之方式，提示前開經
增刪之上訴人審判筆錄予上訴人辯論時，上訴人對之亦未表示意見（見原審卷第二十
頁），則原判決採納經增刪後之上開審判筆錄，認定駕駛係上訴人之附隨業務，核屬
事實審法院採證認事自由判斷職權之合法行使，既無違於證據法則，自未違法。上訴
意旨（一）至法律審之本院，始就經製作書記官依法增刪之筆錄內容，再為單純事實
上爭辯，顯非適法之第三審上訴理由。再者就林西庚於事發當時曾否喝酒乙事，證人
林意恭於第一審法院已證稱：「（問：林西庚的車禍是你去現場處理的﹖）是」、「
（問：人是何人送去醫院﹖）甲○○送的」、「（問：當時有無測試林西庚的酒精成
分﹖）他送醫院來不及測試，而且當時他沒有明顯的酒味」（見第一審卷一第四十頁
）。綜觀其上開證言，顯無不明確之情形，而原判決採納林意恭前開證述，說明上訴
人辯稱事發當時死者林西庚滿身酒味駕駛機車自行摔倒云云，並非事實，不足採信，
復屬事實審法院採證認事自由判斷職權之合法行使，既無違於證據法則，自未違法，
上訴意旨（二）以前開筆錄內記載之林意恭證言尚非明確，指摘原判決未盡調查能事
，自非依據卷內資料而為主張。又第一審法院勘驗本件車禍現場時，證人江進隆已在
現場明確指出林西庚騎車遭上訴人駕車撞擊之地點、林西庚倒地之位置及其目擊上情
之處所，第一審法官以其指證之地點與卷附道路交通事故調查報告表內之現場圖比對
，發現江進隆所稱林西庚遭撞擊之地點與現場圖內刮地痕之位置吻合，所稱林西庚倒
地之位置與現場圖內所繪機車倒地之地點相符，有勘驗筆錄在卷可按（見第一審卷一
第六一頁），原審審判長於審判期日復以提示並命自閱之方式，命上訴人對前開勘驗
筆錄為辯論，依刑事訴訟法第一百六十五條第一項規定，自不得謂原判決就林西庚遭
上訴人駕車撞擊之地點及倒地之位置，未予調查，更非未就上開事實訊問證人江進隆
，上訴意旨（三）指摘原判決未盡調查能事云云，要非依據卷內資料而為主張之合法
第三審上訴理由。綜上所論，上訴意旨置原判決事實欄已明確認定、理由內詳予說明
之事項於不顧，對於原審採證認事自由判斷之職權行使，或非依據卷內資料而為指摘
，或再為單純事實上爭執，又徒憑己見，漫指原判決未盡調查能事、採證與卷內證據
資料不符，自非合法之第三審上訴理由，其上訴違背法律上之程式，應予駁回。
據上論結，應依刑事訴訟法第三百九十五條前段，判決如主文。
中      華      民      國     九十     年      九      月      七      日
                              最高法院刑事第一庭
                                  審判長法官  施  文  仁
                                        法官  張  淳  淙
                                        法官  林  永  茂
                                        法官  蕭  仰  歸
                                        法官  賴  忠  星
      右正本證明與原本無異
                                              書  記  官
中      華      民      國     九十     年      九      月     十三     日


司法院資訊處製作；財團法人民間司法改革基金會備份。
